臺灣高等法院交通事件裁定　　　　　　100年度交抗字第726號
抗　 告　 人
即原處分機關　臺北市交通事件裁決所
受　處 分 人　黃謦利
上列抗告人因受處分人違反道路交通管理處罰條例案件，不服臺
灣板橋地方法院，中華民國100年5月20日所為裁定（100年度交
聲字第1019號，原處分案號：臺北市交通事件裁決所100年3月10
日北市裁催字第22-C00000000號），提起抗告，本院裁定如下：
    主  文
抗告駁回。
    理  由
一、原裁定意旨略以：受處分人黃謦利於民國99年4月14日上午
    10時10分許，駛乘車號CLK-862號重型機車，行經臺北縣三
    重市（現改制為新北市三重區○○○○路與中正南路交岔路
    口時，闖越紅燈違規（非本案異議事項），經臺北縣（現改
    制為新北市）政府警察局三重分局中興橋派出所警察吳孟國
    當場攔停舉發「闖紅燈」之違規行為後，發覺受處分人係持
    有小型車駕駛執照，並未曾領有重型機器腳踏車駕駛執照而
    駕駛重型機車之違規，再以臺北縣政府警察局北縣警交大字
    第C00000000號舉發違反道路交通管理事件通知單（下稱舉
    發通知單）逕行舉發受處分人有「領有小型車駕駛執照，駕
    駛重型機器腳車」之本案違規，依道路交通管理處罰條例第
    22條第1項第4款之規定，裁處罰鍰新臺幣（下同）2300元。
    查受處分人為警攔停時，確曾告知警察，伊沒有重型機車駕
    照，而出示汽車駕照，警察當場僅開立闖紅燈違規之舉發通
    知單，且未告知受處分人關於其未領有重型機車駕照違規部
    分之後續處理，即以逕行舉發之方式，於99年4月21日將舉
    發通知單寄送予受處分人，惟受處分人本件違規行為，既非
    屬道路交通管理處罰條例第7條之2第1項各款所列情形，且
    舉發警察於目睹受處分人有駕車闖紅燈之違規情事時，既已
    將受處分人攔停並以受處分人提出之自小客車駕照而對其闖
    紅燈違規行為當場製單舉發，難認有當場不能或不宜攔截製
    單舉發之情形，況受處分人已當場承認並未考領重型機車駕
    照，警察本可以掌上型電腦或以無線電連絡勤務中心查詢確
    認，或尋求警局同仁協助查詢，自應以當場舉發方式處理，
    始為正辦，然舉發警察捨此不為，改依逕行舉發方式為之，
    自非適法，不能認為已經完成舉發。原舉發機關所為之舉發
    程式顯然有誤，且無從補正，詎原處分機關未查，仍於100
    年3月10日以北市裁催字第裁22-C00000000號裁決書予以裁
    罰，於法未合。是以聲明異議為有理由，應將原處分撤銷，
    並諭知受處分人不罰。
二、抗告人即原處分機關抗告意旨略稱：就舉發違規形式要件
    而言，經檢視舉發通知單，駕駛或行為人姓名、性別、出生
    年月日、車牌號碼、車輛種類等應填註欄位均完整填寫，符
    合違反道路交通管理事件統一裁罰基準及處理細則第11條第
    1項第1款規定攔停舉發要件。違規時間為99年4月14日，
    舉發機關在查證確認違規事實後製單舉發，舉發時間符合道
    路交通管理處罰條例第90條之規定，且舉發通知單亦合法送
    達予受處分人，是本案係違規舉發無誤，請撤銷原裁定，維
    持處罰機關所為之原裁決等語。
三、經查：
  (一)按「汽車駕駛人，有下列情形之一者，處新臺幣一千八百元
    以上三千六百元以下罰鍰，並禁止其駕駛：．．．四、領有
    聯結車、大客車、大貨車或小型車駕駛執照，駕駛重型機器
    腳踏車。」道路交通管理處罰條例第22條第1項第4款固定有
    明文。然按「汽車駕駛人之行為有下列情形之一，當場不能
    或不宜攔截製單舉發者，得逕行舉發：一、闖紅燈或平交道
    。二、搶越行人穿越道。三、在道路收費停車處所停車，不
    依規定繳費。四、不服指揮稽查而逃逸，或聞消防車、救護
    車、警備車、工程救險車之警號不立即避讓。五、違規停車
    或搶越行人穿越道，經各級學校交通服務隊現場導護人員簽
    證檢舉。六、行經設有收費站、地磅之道路，不依規定停車
    繳費或過磅。七、經以科學儀器取得證據資料證明其行為違
    規。」亦為同條例第7條之2第1項所明定。衡諸道路交通管
    理處罰條例第7條之2第1項於91年新增之立法意旨：「一、
    本條新增。二、現行違反道路交通管理事件統一裁罰標準及
    處理細則第23條得逕行舉發之規定，因影響人民權利義務，
    為符合法律保留之精神，爰酌予修正增訂於本條。」人民如
    有違反道路交通管理處罰條例之行為，原則上應依該條例第
    7條規定採一般舉發（其他屬不行為之違反不在本案論斷之
    列），尚未符合前開第7條之2規定之例外情形，即不得依法
    定程序逕行舉發。
  (二)查受處分人於99年4月14日上午10時10分許，有「領有小型
    車駕駛執照，駕駛重型機器腳車」之事實，為受處分人於聲
    明異議狀坦承不諱，並經證人即舉發員警吳孟國於原審結證
    明確，堪予認定，則本件違規行為係違反道路交通管理處罰
    條例第22條第1項第4款規定，非屬道路交通管理處罰條例第
    7 條之2第1項第1款至第6款所列舉之特定違規事項，亦與同
    條項第7款規定「經以科學儀器取得證據資料證明其行為違
    規」之情形不符，舉發單位自無得依道路交通管理處罰條例
    第7條之2第1項之規定予以逕行舉發之餘地。
  (三)又受處分人縱有於99年4月14日上午10時10分許「領有小型
    車駕駛執照，駕駛重型機器腳車」之事實，然受處分人為警
    攔停時，確曾告知警察，伊沒有重型機車駕照，而出示汽車
    駕照，警察當場僅開立闖紅燈違規之舉發通知單，且未告知
    受處分人關於其未領有重型機車駕照違規部分之後續處理，
    俟警察回所後始逕行舉發「領有小型車駕駛執照，駕駛重型
    機器腳車」等情，業據證人即舉發警察吳孟國於原審證稱：
    「（本件無照駕駛重型機器腳踏車的違規事件是否為當場告
    發？）不是」、「（為何不是？）是回所後查詢發現異議人
    沒有重型機車的駕照，才開單」「（你們當時取締闖紅燈時
    ，不是要異議人拿出駕駛執照？）異議人說他沒有重型機車
    的駕照，他出示汽車駕照。」、「（你當場有無告知異議人
    如果查證沒有重型機車駕照，會再開立無照駕駛的違規單？
    ）那時候只負責開闖紅燈的違規單」等語明確（見原審卷第
    24頁背面）。是以，本案違規舉發顯非警察攔停之時所為，
    而係事後補填舉發通知單而逕行舉發，抗告意旨略稱：本案
    符合違反道路交通管理事件統一裁罰基準及處理細則第11條
    第1項第1款規定攔停舉發要件云云，即非可採。又警察並無
    當場不能或不宜製單舉發之情事，詎未於當場攔停時予以查
    核舉發，僅憑事後返回警局查詢後而予逕行舉發，則其逕行
    舉發之程序即有未合。縱令舉發機關舉發時間符合道路交通
    管理處罰條例第90條之規定，且舉發通知單亦合法送達予受
    處分人，並無解於本舉發程序於法有違之事實。
四、綜上所述，舉發警察就受處分人未領有駕駛執照駕駛機器腳
    踏車之違規行為，所為逕行舉發程序，於法不合。原審因認
    原處分機關對受處分人所為裁處，應予撤銷，並諭知受處分
    人不罰，核其認事用法，並無違誤。抗告人仍執前詞提起抗
    告，為無理由，應予駁回。
據上論斷，應依道路交通事件處理辦法第25條，刑事訴訟法第41
2條，裁定如主文。
中    華    民    國   100    年    7     月    6     日
                  刑事第十七庭  審判長法  官  王炳梁
                                      法  官  陳世宗
                                      法  官  周明鴻
以上正本證明與原本無異。
不得再抗告。
                                      書記官  郭彥琪
中    華    民    國   100    年    7     月    6     日